【裁判字號】    90,自,107
【裁判日期】    900731
【裁判案由】    偽造文書
【裁判全文】
臺灣高雄地方法院刑事判決                          九十年度自字第一０七號
    自  訴  人  辛○○○
    自訴代理人  莊進祥律師
    被      告  丙○○○
    被      告  己○○
右列被告因偽造文書案件，經自訴人提起自訴，甲○判決如左：
    主  文
丙○○○、己○○均無罪。
    理  由
一、自訴意旨略以：緣自訴人於高雄市○○○路二八八巷六弄二十一號建物經營信興
    遊藝場，並向高雄市政府建設局申領有「信興遊藝場」之營利事業登記證，迄至
    民國七十四年十一月間，自訴人將上開建物出售予被告丙○○○後，始未再繼續
    經營信興遊藝場，但自訴人並未將該「信興遊藝場」之營利事業登記證出售予他
    人。詎於九十年間，自訴人驟然發現「信興遊藝場」之營利事業登記證已變更為
    被告己○○名義，且「信興遊藝場」亦被變更為「樂樂遊藝場」之名義，自訴人
    始知被告二人涉嫌以偽刻自訴人之印章而私相授受侵吞自訴人所有「信興遊藝場
    」之營利事業登記證，因認被告二人共同涉犯刑法第二百十七條第一項之偽造印
    章罪及第二百十四條之使公務員登載不實罪嫌云云。
二、按犯罪事實應依證據認定之，無證據不得推定其犯罪事實，又不能證明被告犯罪
    者，應諭知無罪之判決，刑事訴訟法第三百四十三條準用同法第一百五十四條、
    第三百零一條第一項前段定有明文。再自訴人之指訴，如同告訴人之告訴，係以
    使被告受刑事訴追為目的，是其指訴是否與事實相符，仍應調查其他證據以資審
    認（最高法院五十二年台上字第一三００號刑事判例意旨可資參照）。
三、本件自訴人認被告二人共同涉犯上開罪嫌，無非以其並未將「信興遊藝場」之營
    利事業登記證轉售予他人，詎竟遭被告二人共同向高雄市政府申請將該「信興遊
    藝場」之營利事業登記證變更為被告己○○名下，且變更名稱為「樂樂遊藝場」
    之事實，證人即其配偶鄭進中之證言，及甲○向高雄市政府建設局函調之上開移
    轉變更登記資料等為其主要論據。惟訊據被告丙○○○及己○○二人均堅決否認
    有上揭犯行，被告丙○○○辯稱：伊向自訴人買受上開建物後即作為經營麵店使
    用，嗣因得知該建物係遊藝場之使用執照，因伊要改為一般店鋪使用，乃向友人
    戊○○提及，戊○○即主動幫伊辦理變更使用執照手續，戊○○如何去辦，伊不
    清楚等語；被告己○○則辯稱：伊於八十九年八月間至「丁○○」（真實姓名年
    籍不詳）經營之樂樂遊藝場工作，洪某向伊提及要借伊名義辦一遊藝場執照，伊
    因受僱於洪某，乃同意並交付伊之身分證、印章予洪某，洪某即將證件、印章交
    予庚○○去辦理，其等如何申辦，伊不清楚等情。經查：
（一）甲○向高雄市政府建設局函調本件「信興遊藝場」之營利事業登記證轉讓及變
      更資料案卷，其上固有「己○○」之簽章，惟「己○○」之署名確非被告己○○所為，已據其供明，並經甲○比對其當庭訊問簽名之字跡，二者運筆、字形
      確不相符屬實。而本件承辦公務員乙○○亦到庭證稱：本案是由市政府統一收
      案後由電腦輪分由伊辦理，不知是何人至市政府申請辦理，申辦期間亦未見過
      被告二人等語，亦無足證明被告己○○有前往辦理本案移轉變更手續。再證人
      庚○○亦到庭證稱：本件是「蔡德川」（真實姓名年籍不詳）去辦理後交待伊
      去領變更後之執照，蔡某要伊領完後拿到高雄市○○○路加油站附近「阿龍」
      經營之遊藝場交予「阿龍」，己○○是在「阿龍」的遊藝場內工作，但伊執照
      是交予「阿龍」本人等語，核與被告己○○所辯情節大致相符，參以被告己○○於甲○訊問時即供出上情，毫無掩飾，苟其確有參與本件犯行，於到案訊問
      時，應會有所保留，而不會供出實情，足認其所辯應屬可採。被告己○○受雇
      於「丁○○」之遊藝場，在洪某要求下，同意提供身分證、印章，以其名義申
      辦遊藝場執照，乃為保住工作機會不得已之舉，若未有積極證據證明其對本案
      辦理程序知悉並參與其事之情形下，自難僅憑其單純提供身分證、印章，即謂
      其與「丁○○」等人就本件偽造印章、使公務員登載文實犯行間有犯意聯絡及
      行為分擔之情事。
（二）依上開甲○向高雄市政府建設局函調本件「信興遊藝場」之營利事業登記證轉
      讓及變更資料及承辦本案之人員乙○○上揭證言，均無足證明被告丙○○○有
      參與本件移轉變更之程序。證人即自訴人之配偶鄭進中固到庭證稱：九十年一
      月間其至被告丙○○○家中質問丙○○○有無轉售其遊藝場營業執照，丙○○○親口承認向人家拿了一些錢變更建物之使用執照云云，然為被告丙○○○所
      弗承，而證人鄭進中為自訴人之配偶，證言難免有偏頗之虞，尚難採為論罪之
      唯一證據。況證人林瑞生（按係被告丙○○○之配偶）於甲○訊問時證稱：當
      時伊向一位友人戊○○提及欲將建物使用執照由遊藝場變更為一般店鋪使用之
      事，戊○○即表示其需要遊藝場之建物使用執照，伊即委由戊○○全權處理，
      沒有任何代價等語，核與證人戊○○於甲○訊問時證稱：丙○○○之建物使用
      執照是其委託他人去辦理的，將建物使用執照變更到金車遊藝場使用，因其與
      林瑞生是朋友關係，所以沒有任何代價等情節相符，足認被告丙○○○僅係單
      純將其所有上開建物之遊藝場使用執照變更為一般店鋪使用，原建物使用執照
      復係移至金車遊藝場使用，並非提供予本件變更後之「樂樂遊藝場」使用，其
      並未參與本件「信興遊藝場」之營利事業登記證轉讓及變更程序甚明。
  綜上所述，自訴人所舉證據尚難證明被告二人涉犯本件偽造印章及使公務員登載不
  實犯行，甲○復查無其他事證足資證明被告二人確有何上開犯行，渠二人犯罪即屬
  不能證明，自應諭知無罪之判決。
據上論斷，應依刑事訴訟法第三百四十三條、第三百零一條第一項前段，判決如主文
。
中      華      民      國      九十      年      七     月   三十一    日
                                  臺灣高雄地方法院刑事第六庭
                                            法  官 趙家光
右正本證明與原本無異。
如不服本判決，應於判決送達後十日內，向甲○提出上訴狀。
                                            書記官 龔  能
中      華      民      國      九十      年      七     月   三十一    日


司法院資訊處製作；財團法人民間司法改革基金會備份。
